【裁判字號】    90,交抗,219
【裁判日期】    900731
【裁判案由】    違反道路交通管理處罰條例
【裁判全文】
臺灣高等法院交通事件裁定                          九十年度交抗字第二一九號
    抗  告  人  甲○○
    即受處分人
右抗告人因違反道路交通管理處罰條例案件，不服臺灣臺北地方法院九十年度交聲字
第一四○號，中華民國九十年六月二十日裁定，提起抗告，本院裁定如左：
    主  文
抗告駁回。
    理  由
一、按「禁行機車」標字，用以告示本車道禁止機器腳踏車通行。繪設於路段起點，
    ，為道路交通標誌標線號誌設置規則第一百七十八條第一項定有明文；又汽車駕
    駛人（包括機器腳踏車），爭道行駛，有機器腳踏車，不在規定車道行駛者，處
    銀元二百元以上六百元以下（即新台幣【下同】六百元以上一千八百元以下）罰
    鍰，為行為時道路交通管理處罰條例第三條第八款、第四十五條第十三款定有明
    文。再汽車駕駛人（包括機器腳踏車）駕駛汽車違反道路交通管理處罰條例第四
    十五條規定者，除應依該條所規定之罰鍰處罰外，並予記違規點數一點，道路交
    通管理處罰條例第三條第八款、第六十三條第一項第三款亦定有明文。另交通違
    規事件裁罰案件，性質上屬於交通行政主管機關本於職權就公法上具體事件所為
    之決定而對外直接發生法律效果之單方行政行為，參酌行政法院五十六年度判字
    第八一號判例意旨「本件原告行為時尚在舊所得稅法施行期間，實體上固應適用
    舊法，但被告官署稽徵程序係開始於現行所得稅法令公佈施行以後，程序上即應
    適用新法」，本件道路交通管理處罰條例雖於民國（下同）九十年一月十七日公
    佈修正，於同年六月一日適用，然無比較新舊法之問題。
二、查本件抗告人即受處分人甲○○於八十九年十一月十九日中午十二時許，騎乘車
    號ＤＰＬ－二九六號輕型機車，沿台北市○○街南向北方向行駛，途經忠孝西路
    設有「禁行機車」標字之道路上行駛，為台北市政府警察局中正第一分局交通分
    隊警員溫肇基當場攔停，並以受處分人有違反行為時道路交通管理處罰條例第四
    十五條第十三款規定之行為逕行舉發。嗣受處分人於應到案日期前申訴，原處分
    機關函請舉發機關調查結果，仍認受處分人有機車行駛禁行車道之違規行為而依
    行為時道路交通管理處罰條例第四十五條第十三款之規定於九十年二月六日以北
    市裁三字第駕裁二二－ＡＢＶ二二二七一一號裁決書裁處受處分人罰鍰六百元，
    並予記違規點數一點（裁決書贅引第四十五條「第一項」第十三款，應予更正）
    。
三、受處分人於原審訊問時固不否認於右開時地在禁行機車道路上騎乘機車之事實不
    諱，惟否認有任何違規行為，辯稱略以：「南陽街是單行道，過許昌街有一個禁
    止機車左轉的標誌，我到那邊完全不能動，所以就右轉，而且地上沒有禁行機車
    標誌，又交工處函覆取消南陽街單行道管制，足證標誌設置不當」云云，然查：
(一)、證人舉發警員溫肇基證稱：「忠孝西路禁行機車已經一、二十年了，南陽街到許
    昌街路口，右手邊有一個禁行機車的告示牌，從許昌街過來到南陽街口右手邊也
    有一個，不管從那一個方向過來都有禁行機車告示牌，我是靠近公園路那邊的忠
    孝西路攔停受處分人的」等語，並有現場圖及照片二張在卷為憑。
(二)、受處分人自承忠孝西路從重慶南路、館前路、公園路每個路段地面都有寫「禁行
    機車」字樣，依道路交通標誌標線號誌設置規則第一百七十八條第一項規定，「
    禁行機車」標字，係繪設於路段起點，故忠孝西路、南陽街交岔路口未劃設「禁
    行機車」標字，並不影響忠孝西路係「禁行機車」之路段，且縱或南陽街為單行
    道，而南陽街、忠孝西路口於違規當時係禁止機車左轉標誌，受處分人行至該處
    無法動彈，然因受處分人由南陽街往忠孝西路方向行駛，理應能注意到南陽街、
    許昌街交岔路口設置有「忠孝西路禁行機車」告示牌，自應提早於南陽街、許昌
    街口時即改道行駛，其捨此之途，或有心存僥倖之心態，況道路交通號誌之設置
    是否妥適，乃主管交通設置機關基於整體交通考量所為之設置，在未變更設置之
    前，均屬道路交通標誌，受處分人要不得以設置不當而拒絕遵守交通號誌之指示
    ，否則，用路權人各以自認適當之交通標誌始予遵守，則交通秩序將無法維繫，
    其他用路權人生命財產將無法保障。
(三)、綜上，受處分人所辯，尚難為有利於受處分人違規事實之認定。本件事證明確，
    受處分人之違規行為堪以認定。
四、查本件受處分人確有於右開時間在設置「禁行機車」標線之路段駕車之行為，且
    受處分人於應到案日期前申訴，原處分機關依行為時道路交通管理處罰條例第四
    十五條第十三款、第六十三條第一項第一款之規定裁處受處分人罰鍰六百元，並
    予記違規點數一點，核無違誤，原審以受處分人之異議為無理由，依道路交通案
    件處理辦法第十九條規定，裁定異議駁回，經核原裁定認事用法並無不合，抗告
    人即受處分人未具理由提起抗告，指摘原裁定不當為無理由，應予駁回。
據上論斷，應依道路交通案件處理辦法第二十六條，刑事訴訟法第四百十二條，裁定
如主文。
中      華      民      國      九十        年    七    月    三十一    日
                            臺灣高等法院交通法庭
                                審判長法  官  吳  啟  民
                                      法  官  林  瑞  斌
                                      法  官  施  俊  堯
右正本證明與原本無異。
不得再抗告。
                                      書記官  顏  志  豪
中      華      民      國      九十        年    七    月    三十一    日


司法院資訊處製作；財團法人民間司法改革基金會備份。
